【裁判字號】    89,交上訴,195
【裁判日期】    900223
【裁判案由】    遺棄等
【裁判全文】
臺灣高等法院刑事判決                  八十九年度交上訴字第一九五號
    上  訴  人
    即  被  告  甲○○
右上訴人因遺棄等案件，不服臺灣板橋地方法院八十九年度交訴字第九九號，中華民
國八十九年十月二十日第一審判決（起訴案號：臺灣板橋地方法院檢察署八十九年度
偵字第一０八０三號）提起上訴，本院判決如左：
    主      文
上訴駁回。
    事      實
甲○○無汽車駕駛執照，竟於民國（以下同）八十九年五月十二日凌晨零時三十分許
，駕駛車號ＣＳ－八九九七號中華三菱ＶＩＲＡＧＥ黑色自用小客車，沿台北縣三重
市○○路由三重往新莊方向行駛，行經龍門路與仁愛街口時，應注意汽車行駛至交岔
路口，其行進、轉彎應遵守燈光號誌，及在市區道路行駛，時速不得超過四十公里，
而當時係晴天之夜晚、夜間有照明、為市區道路○○路、有舖設柏油之快車道、無障
礙物、路面乾燥、視距良好、有燈光號誌之交岔路口，並無不能注意之情事，竟疏未
注意遵守燈光號誌，擅闖紅燈，並以七、八十公里之時速超速行駛，適有丙○○騎乘
車號ＷＳＯ－五九六號輕型機車沿仁愛街往三重方向行駛，正行經該路口，致兩車相
撞，丙○○機車彈至附近店面，人則飛至半空中，再掉落地面，因而受有左側第六、
七、八、九肋骨骨折併血胸、脾臟破裂併內出血、左腎挫傷併血尿及四肢、頭部、軀
幹多處擦傷等傷害。然甲○○肇事後並未停車，反關掉汽車大燈，往環河南路方向加
速逃逸。經現場目擊之民眾報警，並將丙○○送醫急救，丙○○始脫離險境，倖免於
死，警方並依據目擊民眾所提供之肇事車號，而循線查獲。案經丙○○訴由內政部警
政署鐵路警察局刑事警察隊移送台灣板橋地方法院檢察署檢察官偵查起訴。
    理      由
一、上訴人即被告甲○○經合法傳喚未到庭，惟於本院調查時坦承右揭犯行，雖原審
    訊問被告甲○○矢口否認右揭犯罪事實，辯稱：「當時係由一名女子駕車，並非
    其駕車撞到告訴人丙○○」云云。經查右揭犯罪事實，業據被告於警訊、偵查及
    原審初次訊問時均坦承不諱；且被告於原審多次訊問及審理時，均表示願意與告
    訴人丙○○談和解，分期賠償告訴人，而均未言及開車者係他人；直至原審審理
    時，始改稱：係一名女子駕車，其僅認識她一天，亦找不到人云云。足見應係其
    臨訟卸責之詞，不足採信。又告訴人因被告闖紅燈、超速行駛，致兩車相撞而受
    傷等情，亦據告訴人於警訊及偵查時指訴綦詳。現場目擊證人陳祈裕於警訊及偵
    查中亦證稱：「車禍發生前有聽到汽車高速行駛且排氣管聲音很大，從遠處開來
    ，且引擎加油聲催油門催的很急，不久就看到一輛改裝中華三菱ＶＩＲＡＧＥ黑
    色轎車闖紅燈，在龍門路與仁愛街口撞上一輛輕機車，機車騎士彈到空中，掉落
    在其店前，而肇事車輛撞到人後，並未停車查看，反將大燈關熄，加速逃逸，其
    看到車牌係ＣＳ－八九九七號」等語。再被告於八十九年五月十五日，委託中清
    汽車企業有限公司將車號ＣＳ－八九九七號汽車之板金烤漆，將破裂之擋風玻璃
    、右側照後鏡、噴水桶更新等工作；於同年月十七日，委託中友實業社將上開汽
    車之保險桿及右前角燈更新等情，業據證人即分別經營立清汽車企業有限公司及
    中友實業社之葉聰金、吳宏春於警訊中證述綦詳，並有汽車維修估價單二紙附卷
    可稽。此外，復有肇事現場草圖一張、車禍現場之監視錄影照片二張、道路交通
    事故調查報告表一張、現場照片十二張、被告車損照片十張、診斷證明書一紙、
    病危通知書一紙在卷足據。是本件確實被告駕駛車號ＣＳ－八九九七號自用小客
    車肇事，並於肇事後逃逸無疑。
二、按汽車行駛至交岔路口，其行進、轉彎應遵守燈光號誌，及在市區道路行駛，時
    速不得超過四十公里，道路交通安全規則第一百零二條第一項第一款、第九十三
    條第一項第一款分別定有明文，被告駕駛汽車即應注意上開規定。而肇事當時係
    晴天之夜晚、夜間有照明、為市區道路○○路、有舖設柏油之快車道、無障礙物
    、路面乾燥、視距良好、有燈光號誌之交岔路口，為上開道路交通事故調查報告
    表所載，是並無不能注意之情事。被告疏未注意遵守燈光號誌，擅闖紅燈且超速
    駕駛而肇事，其就本件車禍之發生，應有過失甚明。又經本院傳訊警員乙○○到
    院證稱：「本件車禍報案人為路人」等語，益見被告於肇事後，並未停車，反關
    掉汽車大燈，而加速逃逸，綜上所述被告之過失行為與告訴人之受傷害間，復有
    相當因果關係。本件事證明確，被告犯行應堪認定。
三、核被告所為，係犯刑法第二百八十四條第一項前段普通過失傷害罪、第一百八十
    五條之四駕駛動力交通工具肇事致人受傷而逃逸罪。被告所犯前開二罪間，犯意
    各別，行為互殊，應予分論併罰。又在駕駛動力交通工具肇事，致人受傷，使陷
    於無自救能力而逃逸之情形，刑法第一百八十四條之四為同法第二百九十四條第
    一項之特別規定，應優先適用（最高法院八十八年台上字第七三九六號刑事判決
    可供參考），公訴人認被告係犯刑法第二百九十四條第一項後段遺棄罪與第一百
    八十五條之四肇事逃逸罪，應依想像競合犯之規定，從一重之遺棄罪處斷，容有
    誤會。又被告於警訊中坦承無汽車駕駛執照，其無照駕駛汽車，因而致告訴人受
    傷，應依道路交通管理處罰條例第八十六條第一項之規定，就過失傷害部分，加
    重其刑。
四、原審認被告罪證明確，適用刑法第二百八十四條第一項前段、第一百八十五條之
    四、第五十一條第五款，道路交通管理處罰條例第八十六條第一項，罰金罰鍰提
    高標準條例第一條前段之規定，並審酌被告過失程度甚大、告訴人所受傷害不輕
    、被告迄今未與告訴人達成和解，業據被告供述在卷，及犯罪後否認犯行等一切
    情狀，就被告所犯過失傷害人部分，量處有期徒刑伍月，所犯肇事遺棄部分，量
    處有期徒刑拾月，並定其應執行有期徒刑壹年貳月，經核原判決認事用法，並無
    不合，量刑亦屬妥適，上訴人即被告上訴意旨，請求從輕發落，並宣告緩刑，為
    無理由，應予駁回。
五、被告經合法傳喚無正當理由不到庭，爰不待其陳述逕行判決。
據上論斷，應依刑事訴訟法第三百六十八條、第三百七十一條，判決如主文。
本案經檢察官曾忠己到庭執行職務。
中     華     民     國     九十    年       二       月     二十三     日
                             臺灣高等法院刑事第六庭
                                 審判長法  官  陳  春  秋
                                       法  官  高  明  哲
                                       法  官  黃  賽  月
右正本證明與原本無異。
肇事遺棄部分如不服本判決應於收受送達後十日內向本院提出上訴書狀，其未敘述上
訴之理由者並得於提起上訴後十日內向本院補提理由書（均須按他造當事人之人數附
繕本）。
過失傷害部分不得上訴。
                                       書記官  葉  國  乾
中     華     民     國     九十    年       二       月     二十七     日
附錄：本案論罪科刑法條全文
刑法第二百八十四條：
因過失傷害人者，處六月以下有期徒刑、拘役或五百元以下罰金。致重傷者，處一年
以下有期徒刑、拘役或五百元下罰金。
從事業務之人，因業務之過失傷害人者，處一年以下有期徒刑、拘役或一千元以下罰
金。致重傷者，處三年以下有期徒刑、拘役或二千元以下罰金。
刑法第一百八十五條之四：
駕駛動力交通工具肇事，致人死傷而逃逸者，處六月以上五年以下有期徒刑。


司法院資訊處製作；財團法人民間司法改革基金會備份。
